臺灣臺南地方法院刑事判決　　　　　　 95年度簡上字第383號
上　訴　人　丁○○（原名丙○○○）
即　被　告
選任辯護人　裘佩恩律師
上列上訴人即被告因詐欺案件，不服本院95年度簡字第2479號中
華民國95年8月14日第一審簡易判決（聲請簡易判決處刑書案號
：94年度偵字第6941、8092號），提起上訴，並經臺灣臺南地方
法院檢察署檢察官移請併案審理（96年度偵字第270號），本院
管轄之第二審合議庭判決如下：
    主  文
上訴駁回。
丁○○緩刑年。
    事 實
一、丁○○家境困頓，為償還積欠友人之款項，於其友人甲○○
    （本院以95年度簡字第2479號判處有期徒刑6月，嗣甲○○
    上訴後復撤回上訴而確定）告知提供帳戶予真實姓名、年籍
    均不詳之成年男子「田先生」，即可每月獲取新臺幣（下同
    ）3000元之利益後，丁○○雖預見提供自己所有之金融帳戶
    存摺、金融卡暨密碼予他人使用，他人有可能利用其帳戶遂
    行犯罪行為，以避免暴露真實身分遭警查緝，竟仍基於縱若
    有人以其帳戶遂行詐欺取財犯行，亦不違反其本意之幫助犯
    意，於民國95年2月10日，在臺南縣永康市○○路356巷22號
    住處，將其所有之第一商業銀行佳里分行（下稱第一銀行）
    所開立帳號00000000000號帳戶之存摺、金融卡暨密碼，交
    付予甲○○，甲○○取得丁○○上開帳戶後，即將丁○○前
    開帳戶交付予「田先生」，「田先生」所屬詐騙集團成年成
    員旋共同意圖為自己不法所有，基於詐欺取財之犯意聯絡，
    於95年2月20日，撥打電話予乙○○，向乙○○佯稱：「你
    中了2千多萬元，但須先繳納手續費，方可領款」等語，使
    乙○○陷於錯誤，而依其指示，於同日匯款13萬元至丁○○
    上開第一銀行帳戶內。嗣乙○○發覺有異始報警究辦，為警
    於95年4月19日，在第一銀行查獲丁○○，並扣得其上開第
    一銀行存摺及其於同年3月間另行向第一銀行申請取得之提
    款卡。
二、案經臺南縣警察局永康分局及臺南市警察局第六分局報告臺
    灣臺南地方法院檢察署檢察官偵查後聲請簡易判刑處刑及同
    署檢察官移請併案審理（移請併案審理部分之犯罪事實與原
    聲請以簡易判決處刑之犯罪事實相同）。
    理  由
一、右揭事實，業據被告丁○○於警詢、偵訊及本院審理時坦承
    不諱，核與被害人乙○○於警詢陳稱遭詐欺後匯款之情節相
    符（見警卷第17至21頁），並有第一銀行存款存根聯【乙○○匯款13萬元入丁○○上開帳戶】、丁○○上開帳戶交易明
    細、扣押書各1份在卷（見警卷第224至27頁），及丁○○上
    開第一銀行帳戶之存摺、提款卡扣案可稽。被告之自白核與
    事實相符，其前揭犯行，事證明確，堪以認定。
二、查被告丁○○行為後，刑法第30條業於94年2月2日公布，於
    95年7月1日施行，修正前後僅純就文字加以修正，並未涉及
    罪刑實質內容之變更，自不生新舊法比較適用問題，應依一
    般法律適用原則，逕行適用裁判時之修正施行後刑法第30條
    規定（最高法院95年度臺上字第5599號判決意旨參照）。又
    本罪之罰金刑部分，於被告行為後，刑法施行法增訂第1條
    之1，於95年6月14日公布，並於同年7月1日施行；該條規定
    ：「中華民國94年1月7日刑法修正施行後，刑法分則編所定
    罰金之貨幣單位為新臺幣。94年1月7日刑法修正時，刑法分
    則編未修正之條文定有罰金者，自94年1月7日刑法修正施行
    後，就其所定數額提高為30倍。但72年6月26日至94年1月7
    日新增或修正之條文，就其所定數額提高為3倍。」考其立
    法理由，係為因應94年2月2日修正公布、95年7月1日施行之
    刑法施行後，依刑法總則第33條第5款規定，罰金貨幣單位
    已改為新臺幣，是以分則編各罪所定罰金之貨幣單位，自應
    配合上開規定修正，為使罰金數額趨於一致，避免衍生新舊
    法比較適用問題，以緩和實務適用法律之衝擊，於不變動罰
    金數額之前提下，而為制定（前揭條文立法意旨參照），換
    言之，刑法施行法第1條之1係在替代罰金罰鍰提高標準條例
    部分條文，與適用罰金罰鍰提高標準條例之結果相同，對於
    被告而言並不發生有利或不利之問題，僅係將貨幣單位由銀
    元改為新臺幣，並非法律變更刑度之條文，當無須就新舊法
    比較適用。再本件被告於行為時之刑法第41條第1項前段規
    定：「犯最重本刑為5年以下有期徒刑以下之刑之罪，而受
    6個月以下有期徒刑或拘役之宣告，因身體、教育、職業、
    家庭之關係或其他正當事由，執行顯有困難者，得以1元以
    上3元以下折算1日，易科罰金。」其於行為時之易科罰金折
    算標準，廢止前罰金罰鍰提高標準條例第2條前段規定，就
    其原定數額提高為100倍折算1日，則本件被告行為時之易科
    罰金折算標準，應以銀元300元折算1日，經折算為新臺幣後
    ，應以新臺幣900元折算為1日。惟94年2月2日修正公布、95
    年7月1日施行之刑法第41條第1項前段則規定：「犯最重本
    刑為5年以下有期徒刑以下之刑之罪，而受6個月以下有期徒
    刑或拘役之宣告者，得以新臺幣1千元、2千元或3千元折算1
    日，易科罰金。」比較修正前後之易科罰金折算標準，以修
    正前之規定，較有利於被告，是既無刑法第2條第1項後段之
    情形，自仍應依刑法第2條第1項前段，適用修正施行前刑法
    第41條第1項前段規定，諭知易科罰金之折算標準。
三、核被告丁○○所為，係犯刑法第339條第1項詐欺取財罪之幫
    助犯，爰依修正施行後刑法第30條第2項，按正犯之刑減輕
    之。原審以被告罪證明確，因而適用刑法第30條、第339條
    第1項，修正前刑法第41條第1項前段，修正前罰金罰鍰提高
    標準條例第1條前段（現已由刑法施行法第1條之1規定替代
    ）、第2條規定，量處有期徒刑3月，並諭知易科罰金之折算
    標準，其認事用法，均無不合，量刑亦屬妥適。被告上訴意
    旨指摘原判決不當，為無理由，應予駁回。
四、末查修正前刑法第74條第1項第1款規定，受2年以下有期徒
    刑、拘役或罰金之宣告，且未曾受有期徒刑以上刑之宣告者
    ，得宣告緩刑，且於同法第75條規定僅須於緩刑期間內更故
    意犯罪、或緩刑前故意犯罪，而在緩刑其內受有期徒刑以上
    之宣告者，即可撤銷緩刑，然修正後刑法第74條除維持前述
    宣告刑之限制外，另修正改以「未曾因故意犯罪受有期徒刑
    以上刑之宣告者」即可宣告緩刑，就修正前、後刑法關於緩
    刑之相關規定加以比較，應以修正後刑法關於緩刑之規定較
    有利於被告（最高法院95年第8次刑事庭會議結論亦採同一
    見解）。審酌被告因貪圖私利而提供帳戶幫助他人詐欺，既
    助長他人犯罪，增加政府查緝困難，危害交易秩序與社會治
    安，且造成本案被害人乙○○之財產損失非輕，惟其前無任
    何前科紀錄，素行良好（見卷附臺灣高等法院被告前案紀錄
    表），其本身因有氣喘之病症，故無法工作，其與夫共育有
    2名就讀國小之幼子，全家經濟全賴其夫每月21000元之收入
    維持，家境困頓，平日仰賴教會家庭協助等情，業據證人即
    平日輔導協助被告家庭之社工己○○到庭結證明確，其為償
    還積欠他人之款項，而為本次犯行，其受此科刑教訓後，應
    知警惕而無再犯之虞，本院認其宣告刑以暫不執行為當，爰
    依修正後刑法第74條第1項第1款規定，併予諭知緩刑3年，
    以啟自新。
五、扣案之提款卡為被告於95年間3月份重新向第一銀行申請取
    得，並非其原來交付予「田先生」之提款卡，此業據被告供
    述在卷（見警卷第10頁），並有第一銀行95年11月2日（95
    ）一銀大灣字第272號函文在卷可稽（見本院卷第63頁），
    是扣案之提款卡與被告本件犯罪無涉，無從宣告沒收；而本
    件詐欺集團成員要求被害人乙○○將現金匯入被告第一銀行
    前開帳戶後，詐欺集團成員即持提款卡領款，是本件扣案存
    摺雖經被告交付予甲○○提供詐欺集團成員「田先生」使用
    ，然該存摺並非供詐欺集團犯罪使用之物，亦不另為沒收之
    諭知，併此敘明。
據上論斷，應依刑事訴訟法第455條之1第1項、第3項、第368條
、刑法第74條第1項第1款，判決如主文。
本案經檢察官戊○○到庭執行職務。
中　　華　　民　　國　　96　　年　　6 　　月　　14　　日
　　　　　　　  　刑事第七庭  審判長  法　官  蔡奇秀
                                      法　官  林欣玲
                                      法　官　莊玉熙
以上正本證明與原本無異。
本件不得上訴。
                                      書記官  余富誠
中　　華　　民　　國　　96　　年　　6 　　月　　15　　日
附錄本案論罪科刑法條全文：
刑法第339條第1項
意圖為自己或第三人不法之所有，以詐術使人將本人或第三人之
物交付者，處5年以下有期徒刑、拘役或科或併科1千元以下罰金
。
